【裁判字號】    92,重訴,204
【裁判日期】    921009
【裁判案由】    清償債務
【裁判全文】
臺灣桃園地方法院民事判決  九十二年度重訴字第二○四號
    原      告  彰化商業銀行股份有限公司
    法定代理人  丙○○
    訴訟代理人  乙○○
                甲○○
    被      告  丁○○
右當事人間請求清償債務事件，本院於民國九十二年九月二十五日言詞辯論終結，判
決如左：
    主      文
被告應給付原告新臺幣陸佰柒拾柒萬捌仟零壹拾柒元及各如附表所示之利息、違約金
。
訴訟費用由被告負擔。
    事      實
甲、原告方面：
一、聲明：如主文所示。
二、陳述：
（一）被告於民國八十九年九月二十日（起訴書誤繕為同年月十八日）與原告簽訂保
      證書，約定由被告與訴外人陳靜男、陳麗玲、陳敬柏就訴外人定邦有限公司（
      下稱定邦公司）現在（包括過去所負，現在尚未清償）及將來對於原告所負之
      一切債務，以本金新台幣（下同）一千二百萬元為限暨其利息、遲延利息、違
      約金、損害賠償及其他從屬於主債務人之負擔，願與主債務人即訴外人定邦公
      司負連帶清償之責。
（二）嗣訴外人定邦公司分別於八十九年九月二十七日、八十九年十一月三日及八十
      九年十一月二十七日各向原告借得如附表所示之三筆款項，約定清償日期、利
      率及違約金之計算均如附表所示。被告並在訴外人定邦公司與原告所簽訂之六
      百萬元應收票據週轉金借款契約及六百萬元借據各一紙上簽名為連帶保證人。
（三）詎訴外人定邦公司屆期均未完全清償上開三筆借款，其尚未清償之本金部分各
      如附表所示，而如附表編號一所示之借款約定利息則僅清償至九十年七月十六
      日止；如附表編號二、編號三所示之借款約定利息亦均僅清償至九十年四月六
      日止，即未再清償，迭經原告催討無效。被告既為訴外人定邦公司上開債務之
      連帶保證人，自應負保證責任，爰依民法規定保證之法律關係，訴請被告給付
      如聲明所示。
三、證據：提出八十九年九月十八日保證書、授信約定書、應收票據週轉金借款契約
    各乙紙、撥款申請書兼債權憑證二紙、借據、放款帳戶一覽表各乙紙、放款帳戶
    資料表三紙、基本放款利率變動表乙紙、放款支出傳票三紙、八十八年十一月一
    日保證書乙紙（均為影本）。並聲請訊問證人黃月娥、彭鳳蘭。
乙、被告方面：
一、聲明：駁回原告之訴。
二、陳述：當初被告在保證書上簽名時，原告之承辦人員曾告知被告所保證之範圍僅
    限於票貼部分，亦即只有訴外人定邦公司拿客票向原告借款之部分才屬於被告保
    證之範圍。且被告在保證書上簽名時，保證書上之本金金額欄係空白而未記載一
    千二百萬元。
    理      由
壹、程序方面：按當事人得以合意定第一審管轄法院。但以關於由一定法律關係而生
    之訴訟為限。前項合意，應以文書證之，民事訴訟法第二十四條定有明文。經查
    ，本件原告起訴主張，被告於八十九年九月二十日與原告簽訂保證書，約定由被
    告與訴外人陳靜男、陳麗玲、陳敬柏就訴外人定邦公司現在（包括過去所負，現
    在尚未清償）及將來對於原告所負之一切債務，以本金一千二百萬元為限暨其利
    息、遲延利息、違約金、損害賠償及其他從屬於主債務人之負擔，願與主債務人
    即訴外人定邦公司負連帶清償之責，且兩造因此保證契約涉訟時，並合意以本院
    為第一審管轄法院，嗣訴外人定邦公司對原告有如聲明所示之債務未為清償，故
    請求被告應負保證責任等語。是本件係由一定法律關係而生之訴訟，且兩造已以
    書面合意就上開保證契約涉訟時，以本院為第一審管轄法院。故被告之住所雖係
    在台北縣板橋市○○路一六三號六樓之一，本院就本件訴訟仍有管轄權，此先敘
    明。
貳、實體方面：
一、原告起訴主張，被告於八十九年九月二十日與原告簽訂保證書，約定由被告與訴
    外人陳靜男、陳麗玲、陳敬柏就訴外人定邦公司現在（包括過去所負，現在尚未
    清償）及將來對於原告所負之一切債務，以本金一千二百萬元為限暨其利息、遲
    延利息、違約金、損害賠償及其他從屬於主債務人之負擔，願與主債務人即訴外
    人定邦公司負連帶清償之責。嗣訴外人定邦公司分別於八十九年九月二十七日、
    八十九年十一月三日及八十九年十一月二十七日向原告借貸如附表所示之三筆款
    項，約定清償日期、利率及違約金之計算均如附表所示。被告並在訴外人定邦公
    司與原告所簽訂之六百萬元應收票據週轉金借款契約及六百萬元之借據一紙上各
    簽名為連帶保證人。詎訴外人定邦公司屆期未清償上開三筆借款，其尚未清償之
    本金部分如附表所示，而如附表編號一所示之借款約定利息僅清償至九十年七月
    十六日止；如附表編號二、編號三所示之借款約定利息亦均僅清償至九十年四月
    六日止，即未再清償，迭經原告催討無效。被告既為訴外人定邦公司上開債務之
    連帶保證人，自應負保證責任，爰依民法規定保證之法律關係，訴請被告給付如
    聲明所示等語。被告則以：被告在保證書上簽名時，原告之承辦人員曾告知被告
    所保證之範圍僅限於票貼部分，亦即只有訴外人定邦公司拿客票向原告借款之部
    分才屬於被告保證之範圍。且被告在保證書上簽名時，保證書上之本金金額欄係
    空白而未記載一千二百萬元等語，資為抗辯。
二、經查，原告所主張被告於八十九年九月二十日與原告簽訂保證書，約定由被告與
    訴外人陳靜男、陳麗玲、陳敬柏就訴外人定邦公司現在（包括過去所負，現在尚
    未清償）及將來對於原告所負之一切債務，以本金一千二百萬元為限暨其利息、
    遲延利息、違約金、損害賠償及其他從屬於主債務人之負擔，願與主債務人即訴
    外人定邦公司負連帶清償之責之事實，業據提出八十九年九月十八日保證書（被
    告簽名日期則為同年月二十日）乙紙為證，而上開保證書正面之記載，除連帶保
    證人之簽名及住址欄、對保簽章欄內之字跡外，第二行主債務人名稱「定邦有限
    公司」、本金之金額「壹仟貳佰萬」等字亦為手寫，其餘內容則均為印刷字體，
    而被告在上開保證書上簽名為連帶保證人時，上開主債務人「定邦有限公司」及
    本金金額「壹仟貳佰萬」元之手寫記載均已完全；且原告之承辦人員並未告知被
    告其所擔保者限於訴外人定邦公司票貼之貸款六百萬元內之情，業據證人即原告
    承辦本件保證書對保事項之人員黃月娥到院證述無訛（見本院九十二年九月二十
    五日言詞辯論筆錄）。是被告所辯稱其在上開保證書上簽名時，所擔保訴外人定
    邦公司之債務本金金額並未填寫「一千二百萬元」及承辦人員曾告知其僅擔保訴
    外人定邦公司票貼最高六百萬元之貸款各節，與上開調查證據之結果不符，尚不
    足採，原告此部分之主張，則堪信為真實。次查，訴外人定邦公司於八十九年九
    月十八日另與原告簽訂六百萬元之應收票據週轉金借款契約，被告亦在同年月二
    十日在此契約上簽名為連帶保證人，嗣訴外人定邦公司並先後於八十九年十一月
    三日、同年月二十七日基於此應收票據週轉金借款契約而向原告借款七十九萬元
    、三十七萬元，並簽立同金額之撥款申請書兼債權憑證交付原告；且訴外人定邦
    公司復於八十九年九月二十七日再向原告借款六百萬元，並簽立同金額之借據乙
    紙交付原告，而被告亦在此六百萬元之借據上簽名為連帶保證人，然訴外人定邦
    公司並未依約清償原告上開各筆債務，其尚未清償之本金部分各如附表所示，而
    如附表編號一所示之借款約定利息僅清償至九十年七月十六日止；如附表編號二
    、編號三所示之借款約定利息亦均僅清償至九十年四月六日止，即未再清償等事
    實，業據原告提出應收票據週轉金借款契約乙紙、撥款申請書兼債權憑證二紙、
    借據、放款帳戶一覽表各乙紙、放款帳戶資料表三紙、基本放款利率變動表乙紙
    、放款支出傳票三紙為證，復為被告所不爭執，亦堪信為真實。
三、按稱保證者，謂當事人約定，一方於他方之債務人不履行債務時，由其代負履行
    責任之契約；連帶債務之債權人，得對債務人中之一人或數人或其全體，同時或
    先後請求全部或一部之給付；連帶債務未全部履行前，全體債務人仍負連帶責任
    民法第七百三十九條、第二百七十三條第一項、第二項各定有明文。再按保證債
    務之所謂連帶，係指保證人與主債務人負同一債務，對於債權人各負全部給付之
    責任者而言，此就民法第二百七十二條第一項規定連帶債務之文義參照觀之甚明
    。故連帶保證與普通保證不同，縱使無民法第七百四十六條所揭之情形，亦不得
    主張同法第七百四十五條關於檢索抗辯之權利，最高法院四十五年度台上字第一
    四二六號判例意旨足資參照。又「連帶保證人今向彰化商業銀行股份有限公司‧
    ‧‧保證定邦有限公司（以下簡稱主債務人）對貴行所負之一切債務以本金新台
    幣壹仟貳佰萬元整為限額暨其利息、遲延利息、違約金、損害賠償金及其他從屬
    於主債務之負擔，願與主債務人負連帶清償之責任，並約定遵守左列各條款：‧
    ‧‧。」、「本約定書所稱一切債務，係指立約人於現在（含過去所負，現在尚
    未清償）及將來對貴行所負之票據、借據、墊款、保證等債務及其他債務，並包
    括其利息、遲延利息、違約金、損害賠償及其他有關費用。」，兩造所簽訂之八
    十九年九月十八日保證書之前言及八十九年九月二十日授信約定書第一條分別有
    明文約定。而訴外人定邦公司於八十九年九月十八日另與原告簽訂六百萬元之應
    收票據週轉金借款契約及同年月二十七日所簽立之借據乙紙，被告均在其上簽名
    為連帶保證人，且訴外人定邦公司先後基於上開應收票據週轉金借款契約而向原
    告借款七十九萬元、三十七萬元及另以上開借據向原告借款六百萬元，嗣並有如
    附表所示之本金、利息及違約金尚未清償等事實，前均已認定，則揆諸上揭法律
    規定及兩造之契約約定，原告自得請求被告代負被保證人即訴外人定邦公司如附
    表所示之債務。從而，原告起訴請求被告應給付原告六百七十七萬八千零十七元
    及各如附表所示之利息、違約金，為有理由，應予准許。
四、本件事證已臻明確，兩造其餘攻擊防禦方法及舉證，核於判決之基礎及結果無影
    響，無庸一一論列，附此敘明。
五、據上論結，本件原告之訴為有理由，依民事訴訟法第七十八條，判決如主文。
中      華      民      國    九十二    年      十      月      九      日
                                        臺灣桃園地方法院民事第二庭
~B法      官  張震武
右為正本係照原本作成
如對本判決上訴須於判決送達後二十日內向本院提出上訴狀併繳納上訴費
中      華      民      國    九十二    年      十      月      九      日
~B法院書記官    楊惠如
~F0
~T40
附表：
┌──┬────┬────┬────┬────┬──────┬─────┬──────────┐
│編號│借款金額│借款日期│到期日  │尚欠本金│利  率      │利息起算日│違約金之計算        │
├──┼────┼────┼────┼────┼──────┼─────┼──────────┤
│一、│新台幣（│民國八十│九十年九│六百萬元│年息百分之八│九十年七月│逾期清償在六個月以內│
│    │下同）六│九年九月│月二十七│        │點三二七    │十七日    │之部分，按上開利率百│
│    │百萬元  │二十七日│日      │        │            │          │分之十計算違約金；逾│
│    │        │        │        │        │            │          │期清償在六個月以上之│
│    │        │        │        │        │            │          │部分，按上開利率百分│
│    │        │        │        │        │            │          │之二十計算違約金。  │
├──┼────┼────┼────┼────┼──────┼─────┼──────────┤
│二、│七十九萬│八十九年│九十年一│四十八萬│年息百分之八│九十年四月│同  右              │
│    │元      │十一月三│月二十三│九千五百│點五八五    │六日      │                    │
│    │        │日      │日      │八十五元│            │          │                    │
├──┼────┼────┼────┼────┼──────┼─────┼──────────┤
│三、│三十七萬│八十九年│九十年三│二十八萬│同  右      │同  右    │同  右              │
│    │元      │十一月二│月五日  │八千四百│            │          │                    │
│    │        │十七日  │        │三十二元│            │          │                    │
├──┴────┴────┴────┴────┴──────┴─────┴──────────┤
│合計尚欠本金金額：六百七十七萬八千零十七元。                                                │
└──────────────────────────────────────────────┘


司法院資訊處製作；財團法人民間司法改革基金會備份。
